臺灣高等法院臺中分院刑事判決
111年度上易字第112號
上  訴  人  臺灣苗栗地方檢察署檢察官
被      告  鍾政良



            夏加龍





共      同
選任辯護人  邱政義律師
上列上訴人因被告等加重竊盜案件，不服臺灣苗栗地方法院110
年度易字第274號中華民國110年12月7日第一審判決（起訴案號
：臺灣苗栗地方檢察署110年度偵字第1201號），提起上訴，本
院判決如下：
    主  文
原判決撤銷。
夏加龍、鍾政良共同犯踰越安全設備竊盜罪，均累犯，均處有期
徒刑捌月。未扣案之犯罪所得電纜線1批(共計長度91公尺、總重
量300公斤)，各按二分之一比例沒收，於全部或一部不能沒收或
不宜執行沒收時，各按二分之一比例追徵其價額。
    事  實
一、夏加龍因於民國109年10月7日起至110年1月5日止之期間，
    在苗栗縣銅鑼鄉銅科九路之「盟立自動化公司(下稱盟立公
    司)」新建廠房工地(下稱本案工地)，擔任怪手司機，發現
    該工地物品疏於看管、易於行竊，遂與鍾政良謀議，共同為
    其等不法所有，基於竊盜之犯意聯絡，於109年12月16日23
    時28分(起訴書誤載為12分)許至翌(17)日0時29分許期間之
    某時，由鍾政良駕駛車牌號碼000-0000號自用小客車(下稱
    本案自小客車)，搭載夏加龍至該工地鐵皮圍籬外，2人再以
    翻越安全設備鐵皮圍籬之方式進入該工地，徒手竊取放置於
    該工地內之250mm²×1C耐燃電纜線1批(共計長度91公尺、總
    重量300公斤，價值新臺幣7萬元，下稱本案電纜線)得手，2
    人隨即駕車離去。嗣該工地員工張家誠於109年12月17日14
    時許，清點該工地物料發現數量有異，而報警處理，循線知
    悉上情。
二、案經內政部警政署保安警察第二總隊第三大隊第一中隊報告
    臺灣苗栗地方檢察署檢察官偵查起訴。
    理  由
一、證據能力部分：本判決下列所引用被告夏加龍、鍾政良（下
    稱被告2人）以外之人於審判外之陳述，檢察官、被告2人及
    其辯護人對於證據能力均無爭執，迄於本院言詞辯論終結前
    均未聲明異議，本院審酌上開證據資料作成時之情況，尚無
    違法不當或證明力明顯過低之瑕疵，亦認為以之作為證據應
    屬適當，依刑事訴訟法第159條之5之規定，應認前揭證據資
    料均有證據能力。至以下所引用之非供述證據，並無證據證
    明係實施刑事訴訟程序之公務員違背法定程序所取得，且經
    本院於審理時合法踐行調查程序，自應認均具有證據能力，
    得作為證據。
二、認定犯罪事實所憑之證據及理由：
   訊據被告夏加龍坦承於事實欄一所載之期間，在盟立公司新
   建廠房工地擔任怪手司機，並與被告鍾政良均坦承於事實欄
   一所示期間，由被告鍾政良駕駛本案自小客車搭載被告夏加
   龍至本案工地鐵皮圍籬外面停留之事實。惟被告2人均矢口否
   認有何本案竊盜犯行，均辯稱：那天我們到現場是要找鑰匙
   ，僅在本案工地圍籬外面找而已，並沒有進入本案工地等語
   。辯護人為被告2人辯護另稱：本件是否有所謂本案電纜線失
   竊，已有可疑。卷內證據亦無證人或錄影影像可以直接證明
   被告2人竊取本案電纜線，而本案工地圍籬上遺留的腳印是員
   警事後去拍的，是否與本案有關亦有可疑。300公斤的電纜線
   縱使2人合力搬運亦必須要裁斷才會搬出，然本案卷內並無裁
   斷本案電纜線之證據，況且被告夏加龍於108年5月21日即曾
   因第4腰椎閉鎖性骨折之後續照護至醫院診治，無法爬高、爬
   低及搬重物。是本案與被告2人無關等語。經查：
 ㈠被告夏加龍於109年10月7日起至110年1月5日止之期間，在本
   案工地擔任怪手司機，及被告2人並於如事實欄一所示期間，
   由被告鍾政良駕駛本案自小客車搭載被告夏加龍至本案工地
   圍籬外面停留達約1小時10分鐘等情，為被告2人所自承，並
   有監視器檔案暨監視器翻拍照片1份在卷可佐（偵卷第197至2
   03頁），且依監視器翻拍照片所示本案自小客車係於109年12
   月16日23時16分30秒由銅科六路左轉往銅科十路即本案工地
   鐵皮圍籬外行駛(見偵卷第199頁上圖)、於109年12月16日23
   時16分38秒許停放在銅科十路本案工地鐵皮圍籬旁(偵卷第19
   9、207頁)、於同年月翌日0時29分許從銅科十路駛離往銅科
   北路方向離開（見偵卷第201頁），往國道一號高速公路方向
   行駛（見偵卷第203頁），而可見本案自小客車係有意往本案
   工地並停留在本案工地圍籬外面之時間約1小時10分鐘。是此
   部分之事實，可堪認定。
 ㈡本案工地之本案電纜線於109年12月16日23時28分許至翌(17)
   日0時29分許期間之某時失竊之事實，業據證人即盟立公司之
   工程承包商柏原工程有限公司（下稱柏原公司）員工證人張○
   ○於警詢、偵訊及原審審理時證述明確（偵卷第99至101、227
   頁，原審卷第132至134、137至138頁），核與證人即工地保
   全陳○○於警、偵詢時證稱：我的保全工作是要巡視廠區、二
   個小拍照一次，109年12月16日23時28分，在本案工地廠內１
   樓位Ｅ8 LINE旁耐燃電纜線並拍照上傳，當時耐燃電纜線還在
   現場，之後於109年12月17日1時30分許巡視廠房同地拍照上
   傳，當時並沒有特別注意，是事後比對該二張照片才知道該
   耐燃電纜線遭竊等語（偵卷第105至107、249至250頁）相符
   ，並有監視器檔案暨監視器翻拍照片1份可佐（偵卷第203至2
   05頁），且由該翻拍照片可知，於109年12月16日23時28分9
   秒時本案電纜線還在本案工地內，於109年12月17日1時30分6
   秒，本案電纜線已不見蹤影（該監視器鏡頭定時旋轉型）。
   再參以證人張○○於偵訊及原審審理時皆證稱：本案電纜線失
   竊之損失由柏原公司自行吸收、不提告（偵卷第227頁、原審
   卷第141頁），證人張○○並無虛構本案電纜線失竊之動機。足
   徵本案電纜線確有失竊，且係於109年12月16日23時28分許之
   後至翌日1時29分間之某時失竊無訛，亦可徵辯護人為被告2
   人辯護稱無法證明本案電纜線失竊，尚屬無據，不足採信。
 ㈢證人即本案承辦員警李金樹於本院證稱：於109年12月16日23
   時至翌日(17日)2時止，約3至4小時期間，僅有被告鍾政良所
   駕駛之本案自小客車駛至本案工地圍籬旁並在該區域停留1小
   時10分鐘(觀看監視器之期間，尚有另有二輛車路過，但只是
   從銅鑼園區進入，然後直接都走直線往通霄方向，只是路過
   ，完全沒有停留），他們停在該區域時間是從109年12月16日
   23時16分38秒至12月17日0時28分離開；我們於事後至現場搜
   證發現本案自小客車停車處約2、30公尺處的本案工地圍籬上
   留有沾黏紅土的鞋印，該鞋印的紅土與本案工地的土質是一
   致的，且從監視器23時23分左右可以看出本案工地圍籬內有2
   個人影在移動，移動的位置與該圍籬上留有沾黏紅土的鞋印
   處約為同一個地方等語(見本院卷第118至126頁），核與卷附
   監視器畫面（見偵卷第207至211頁，本院卷第131至143頁）
   相符，亦與證人張○○於原審證稱：本案自小客停在本案工地
   圍籬旁的位置與圍籬上留有沾黏紅土的鞋印處及本案電纜線
   放置處差不多等語（見原審卷第139頁）相符。是證人李金樹
   上揭證述，應可採信。
 ㈣綜合以上證據可知，本案電纜線失竊期間，僅有被告2人在本
   案的工地圍籬旁、亦僅有其2人之本案自小客車在該處停留1
   時10分許，又本案自小客車停車處約2、30公尺處的本案工地
   圍籬上留有沾黏紅土的鞋印，該鞋印的紅土與本案工地的土
   質一致，且該沾黏紅土的鞋印處與本案工地圍籬內2個人影移
   動的位置及本案電纜線放置處亦大致相符，再參以：⒈本案員
   警在本案工地外圍所調取之監視器，分別設置在銅科十路與
   銅科九路口及銅科十路與銅科六路口，該兩處之監視器已含
   括本案工地外圍之銅科九路及銅科十路（見偵卷第191頁），
   對於有何車輛停靠在此路段，監視器不可能有所遺漏（本案
   自小客車正確停留的位置及進入本案工地的位置為大樹所遮
   避而為監視器錄影鏡頭所不能攝及）；⒉被告2人均自承：其
   等2人在該處停留期間並無其他人車經過該處(見偵卷第81、9
   1頁）。則衡諸以上各情，依一般經驗法則判斷，被告2人於
   案發期間之深夜至凌晨間即109年12月16日23時28分許至翌(1
   7)日0時29分許之期間某時，確有以如事實欄所載之方式為前
   揭竊盜犯行，可堪認定。
 ㈤被告(含辯護意旨)固以前揭情詞置辯。惟查：
　⒈本案電纜線確於109年12月16日23時28分許之後至翌日1時29
　  分許間之某時失竊，已如上述，辯護人空言辯稱無法證明本
　  案電纜線失竊，尚屬無據，自無足採。
　⒉被告2人固辯稱至本案工地圍籬外是為了找鍾政良的鑰匙等情
    。然被告鍾政良於警詢中即供稱其於案發前幾天即已發現鑰
    匙不見，倘該鑰匙確係重要豈可能未在一發現不見之際即打
    電話給被告夏加龍並請其找尋，反而於被告夏加龍將之丟棄
    後始向被告夏加龍求證，所辯與常情已有不符；又倘該鑰匙
    係被告夏加龍所丟棄，顯然被告夏加龍對於該鑰匙不論外觀
    、特性均知之甚詳，其於接獲被告鍾政良之電話後大可在白
    天即去撿尋鑰匙、還給鍾政良，實不必要再大費周章，特地
    深夜期間再開車前去找該鑰匙且還須找一個多小時，縱使被
    告2人有其等所稱有所爭吵之事，亦不可能在該處停留長達1
    小時10分，是被告2人所辯與事理有違，亦與檢察官所為舉
    證不符，自無足採。至被告2人雖辯稱未進入本案工地等情
    ，惟本案自小客車停留處及該留有沾黏紅土的鞋印，均為監
    視器錄影鏡頭所不能攝及（本案自小客車停留處之大致位置
    乃警方於本案工地外調取監視器始確認，見偵卷第197至203
    頁），其等利用此情而為本案，以免被查緝與常情亦無違，
    是被告2人此部分之所辯亦無足採。
　⒊警方於109年12月29日採證時，即已採得留有沾黏紅土的鞋印
    （見偵卷第209頁），嗣該土質與本案工地內的紅土相一致
    ，亦有刑案現場採證相片附卷可按（見偵卷第207頁），嗣
    後員警再返回對比(見本院卷第131至139頁）自可為被告2人
    不利之認定。
　⒋證人張○○於原審證稱：要移動本案電纜線2個人是有辦法的，
    將之展開、1個人在外面拉過去就可以越過圍籬，而事後發
    現本案木軸的中間黑色電纜線不見了（該木軸是可以滾動的
    ）只剩木軸，且該木軸是在距原本放置處不到10公尺等語(
    見原審卷第136、137、138頁），核與遭竊現場照片相符(見
    偵卷第193、203頁），是以上揭方式將電纜線抽拉至本案自
    小車上與常情尚無悖離。是辯護意旨稱無此部分證據，亦難
    採信。
　⒌被告夏加龍於108年5月21日因第4腰椎閉鎖性骨折之後續照護
    而至陳吳坤骨科診所就醫，至110年12月16日共門診2次，不
    宜彎腰搬重物等情，固有其提出之陳吳坤骨科診所診斷證明
    書在卷可憑（見本院卷第145頁）。惟其既於108年5月21日
    因上述原因而就醫，到110年12月16日止，僅至該診所門診2
    次，顯然其上開病情尚非嚴重，且僅是不宜並非無法，是被
    告此部分之所辯亦不足為其有利之認定。
　㈥綜上所述，本案事證已臻明確，被告2 人所為上開犯行堪以
    認定，自應予依法論科。　　
三、論罪：
　㈠本案工地設置之鐵製圍籬具有隔絕、防閑之效用，依社會通
    常之觀念，屬於維護安全之防盜設備。是被告2人以如事實
    欄之方式竊取本案工地之本案電纜線，核其等所為均係犯刑
    法第321條第1項第2款之踰越安全設備竊盜罪。
　㈡被告2人，就上開犯行，有犯意聯絡與行為分擔，應論以共同
    正犯。　
四、累犯裁量加重：
　　被告鍾政良前於㈠101年間因施用第二級毒品案件，經臺灣新
    竹地方法院101年度審易字第454 號判決判處有期徒刑5 月
    確定；㈡101年間因竊盜案件，經同101年度易字第277 號判
    決判處有期徒刑9 月確定；㈢102年間，因竊盜等案件，經同
    101年度審易字第948 號判決判處有期徒刑9 月、6 月
    確定。上述㈠至㈢案件，經同院以102 年度聲字第1004號裁定
    定應執行有期徒刑2 年1 月確定，於104 年8 月11日假釋出
    監付保護管束，並於105 年3 月5 日假釋期滿未經撤銷，視
    為執行完畢等情。被告夏加龍前於108年間，因違反廢棄清
    理法案件，經臺灣新竹地方法院以109年度訴字第515號判決
    判處有期徒刑6月確定，於109年11月17日易科罰金執行完畢
    等情。有臺灣高等法院被告前案紀錄表各1份存卷為憑。被
    告2人前受有期徒刑之執行完畢後，5年以內故意再犯本件有
    期徒刑以上之罪，為累犯。參酌司法院釋字第775 號解釋意
    旨，本院審酌被告鍾政良於上述前案執行完畢後，再犯罪質
    及所侵害之法益與本案相同之罪；被告夏加龍於上述前案執
    行甫完畢之次月即109年12月即犯再犯本案之罪，顯見其等2
    人對於刑罰反應力均薄弱，且依其等本案所之犯罪情節，並
    無以累犯加重後有罪刑不相當或過苛之情形，均應依刑法第
    47條第1項之規定加重其刑。
五、撤銷改判之理由：　　
　　原審疏未詳予勾稽被告2人上開加重竊盜之事證，遽為無罪
    之諭知，尚有未洽。檢察官上訴意旨以被告2人所為該當上
    開加重竊盜犯行，指摘原判決不當為有理由，自應由本院將
    原判決撤銷並予以改判。
六、量刑：
　　爰以行為人之責任為基礎，審酌被告2人正值青壯年，竟不
    思以合法途徑獲取所需，因一己私慾對他人財產權恣意擅加
    侵害，顯然缺乏尊重他人財產權之法治觀念，亦影響社會治
    安，兼衡其等為本案行竊之手段、所竊財物價值之犯罪危害
    程度，犯後否認犯行之態度，暨被告自陳之教育程度、職業
    經歷及家庭生活狀況（見原審卷第151頁）等一切情狀，分
    別量處如主文第2項所示之刑。
七、沒收：　　
　　按「犯罪所得，屬於犯罪行為人者，沒收之」、「前二項之
    沒收，於全部或一部不能沒收或不宜執行沒收時，追徵其價
    額」，刑法第38條之1第1項前段、第3項分定明文。又按共
    同正犯犯罪所得之沒收或追徵，應就各人所分得之數為之。
    倘若共同正犯內部間，對於不法利得分配明確時，應依各人
    實際分配所得宣告沒收；若共同正犯成員對不法所得並無處
    分權限，與其他成員亦無事實上之共同處分權限者，自不予
    諭知沒收；然若共同正犯各成員對於不法利得享有共同處分
    權限，惟彼此間分配狀況未臻具體或明確，自應負共同沒收
    之責，所謂負共同沒收之責，參照民法第271條「數人負同
    一債務，而其給付可分者，除法律另有規定或契約另有訂定
    外，應各平均分擔之」，民事訴訟法第85條第1項前段規定
    「共同訴訟人，按其人數，平均分擔訴訟費用」等規定之法
    理，即係平均分擔之意。本件被告2人所竊得之電纜線1批(
    共計長度91公尺、總重量300公斤)，屬於被告2人之犯罪所
    得，因被告2人否認犯行，卷內亦無其他證據可資佐證，被
    告2人實際分受贓物之情形，則上開電纜線1批既係由被告2
    人共同行竊，應認被告2人享有贓物共同處分權限，揆諸前
    開說明，2人彼此間分配狀況未臻具體、明確，爰按比例平
    均分擔，亦即被告2人所竊得之電纜線1批之犯罪所得，雖未
    扣案，自應各按二分之一比例沒收，於全部或一部不能沒收
    或不宜執行沒收時，亦各按二分之一比例追徵其價額。
據上論結，應依刑事訴訟法第369條第1項前段、第364條、第299
條第1項前段，判決如主文。
本案經檢察官林宜賢提起公訴，檢察官楊岳都提起上訴，檢察官
謝名冠到庭執行職務。
中　　華　　民　　國　　111 　年　　4 　　月　　13　　日
        　　刑事第二庭    審判長法　官  何　志　通
　　　　　　　　　　　　　　    法　官  許  月  馨
　　　　　　　　　　　　　　　  法　官  吳  進  發
以上正本證明與原本無異。
被告如不服本判決應於收受送達後二十日內向本院提出上訴書狀
，其未敘述上訴之理由者，並得於提起上訴後二十日內向本院補
提理由書（均須按他造當事人之人數附繕本）「切勿逕送上級法
院」不變期間，得向法院聲請回復原狀。
　　　　　　　　　　　　 　　　 書記官  洪  宛  渝 

中　　華　　民　　國　　111 　年　　4 　　月　　13　　日